【裁判字號】    95,訴,1896
【裁判日期】    951102
【裁判案由】    毒品危害防制條例
【裁判全文】
臺灣高雄地方法院刑事判決              95年度訴字第1896號
    公  訴  人  臺灣高雄地方法院檢察署檢察官
    被      告  甲○○
                        （現於臺灣高雄第二監獄執行中）
上列被告因毒品危害防制條例案件，經檢察官提起公訴（95年度
毒偵字第3523號），及移送併辦（台灣高雄地方法院檢察署95年
度毒偵字第6294、4199號），被告經訊問後為有罪之陳述，本院
合議庭裁定由受命法官獨任進行簡式審判程式，並判決如下：
    主  文
甲○○施用第一級毒品，累犯，處有期徒刑壹年貳月，扣案第一
級毒品海洛因壹包（淨重零點零捌公克，另含沾有海洛因殘渣之
包裝袋重零點零公克）、第一級毒品海洛因壹包（檢驗後零點
零貳陸公克，檢驗前零點零肆伍公克）、含沾有海洛因殘渣之注
射針筒壹支均沒收銷燬之。
    事實及理由
一、本件被告甲○○所犯係死刑、無期徒刑、最輕本刑為3 年以
    上有期徒刑以外之罪，其於準備程式中就被訴事實為有罪之
    陳述，經審判長告知簡式審判程式之旨，並聽取公訴人及被
    告之意見後，本院合議庭認宜進行簡式審判程式，依刑事訴
    訟法第273 條之1 第1 項規定，合議裁定由受命法官獨任進
    行簡式審判程式，合先敘明。
二、甲○○前因毒品危害防制條例案件，經本院92年度訴字第23
    07號判決處有期徒刑1 年2 月確定，甫於民國94年4 月30日
    縮刑期滿執行完畢。另因施用毒品案件，經本院92年度毒聲
    字第4847號裁定送強制戒治，於93年1 月9 日停止處分出監
    。詎仍不知悔改，未戒除毒癮，明知海洛因為毒品危害防制
    條例第2 條第2 項第1 款明定之第一級毒品，不得施用或持
    有，仍於前述強制戒治執行完畢釋放後，復基於施用第一級
    毒品之犯意，自95年3 月15日起至95年7 月29日止，在高雄
    縣梓官鄉○○村○○街31號住處（下稱本件住處），以將海
    洛因加水稀釋、針筒注射之方式，每3 、4 日施用1 次之頻
    率，施用第一級毒品海洛因多次。嗣分別於：（一）95年3
    月15日10時30分許，為警查獲；（二）95年4 月25日19時許
    ，在本件住處後方防火巷為警查獲，並扣得第一級毒品海洛
    因1 包（淨重0.08公克，另含沾有海洛因殘渣之包裝袋重0.
    30公克）；（三）95年7 月29日15時20分許，在高雄縣梓官
    鄉梓官國小東側門前為警查獲，並扣得第一級毒品海洛因1
    包（檢驗後0.026 公克，檢驗前0.045 公克）、含沾有海洛
    因殘渣之注射針筒1 支，且均經甲○○同意採尿送驗而悉上
    情。案經高雄市政府警察局苓雅分局、高雄縣政府警察局岡
    山分局報告臺灣高雄地方法院檢察署檢察官偵查起訴暨移送
    併辦。
三、本件證據部分除補充：「被告於本院準備程式及審判程式中
    之陳述」、「法務部調查局鑑定通知書1 紙」、「高雄醫學
    大學附設中和紀念醫院檢驗報告1 紙」，餘均引用檢察官起
    訴書、併案意旨書所載（如附件）。訊據被告對上揭事實坦
    承不諱，且其為警查獲時所採取之尿液，分別經送請高雄市
    立凱旋醫院、台灣檢驗科技股份有限公司檢驗結果，均呈嗎
    啡陽性反應，此分別有該醫院95年3 月27日檢驗報告、該公
    司95年5 月11日、95年8 月16日檢驗報告、姓名對照表各3
    紙附卷可查（見95年度毒偵字第3523號卷第7 、47頁、95年
    度毒偵字第41 99 號卷第44、45頁、95年度毒偵字第6294號
    卷第9 頁、警卷三），另95年4 月25日扣案之海洛因1 包，
    經送請法務部調查局鑑定，證實為第一級毒品海洛因無訛（
    淨重0.08公克，另含沾有海洛因殘渣之包裝袋重0.30公克）
    ，此有該局95年5 月24日調科壹字第220023344 號鑑定通知
    書在卷可查（見本院卷第21頁）；95年7 月29日扣案之海洛
    因1 包，經送請高雄市立凱旋醫院鑑定，證實為第一級毒品
    海洛因無訛（檢驗後0.026 公克，檢驗前0.045 公克，見95
    年度毒偵字第6294號卷第42頁）；95年7 月29日扣案注射針
    筒1 支，經送請高雄醫學大學附設中和紀念醫院檢驗，確呈
    海洛因陽性反應，此有該醫院95年10月3 日檢驗報告在卷可
    查（見本院卷第58頁），足認被告之自白與事實相符，本件
    事證明確，被告施用第一級毒品海洛因之事實，堪以認定。
    被告曾因施用毒品案件，經本院92年度毒聲字第4847號裁定
    送強制戒治，於93年1 月9 日停止處分出監，其於強制戒治
    期滿後5 年內再犯本案施用毒品罪，應依法論科。
四、被告甲○○行為後，刑法業於94年2 月2 日修正公佈，並於
    95 年7月1 日施行。按行為後法律有變更者，適用行為時之
    法律，但行為後之法律有利於行為人者，適用最有利於行為
    人之法律，現行刑法第2 條第1 項定有明文。此條規定乃與
    刑法第一條罪刑法定主義契合，而貫徹法律禁止溯及既往原
    則，係規範行為後法律變更所生新舊法律比較適用之準據法
    ，是刑法第2 條本身雖經修正，但刑法第2 條既屬適用法律
    之準據法，本身尚無比較新舊法之問題，應一律適用裁判時
    之現行刑法第2 條規定以決定適用之刑罰法律，先予辨明。
    又按修正後之刑法，業已刪除原刑法第56條關於連續犯之規
    定，此刪除雖非犯罪構成要件之變更，但顯已影響行為人刑
    罰之法律效果，自屬法律有變更。而被告在95年3 月15日刑
    法修正前至95年7 月29日刑法修正後，以每3 、4 日施用1
    次頻率，先後施用第一級毒品海洛因多次之犯行，依據舊法
    對於連續犯之觀念，強調其「概括犯意」及「罪名同一」之
    主、客觀要件，依修正前刑法第56條連續犯之規定，係以裁
    判上一罪論處，但如依新法之規定既已將上開連續犯之規定
    廢除，本案中被告於刑法修正前後多次施用毒品之犯行，即
    應分別論以數罪，惟毒品有高度之成癮性及濫用性，施用毒
    品犯罪，通常極易成癮，一旦身染毒癮，即有於短時間內密
    集施用之傾向，該等施用行為顯然具有反覆性及延續性之特
    徵，是就業已成癮之施用毒品者而言，如將個別施用行為在
    刑法上逐一評價並分別論處罪刑，恐係無視於該種犯罪類型
    反覆實施之特性，而有使行為人承受過度且顯不相當刑罰之
    疑慮，並與刑罰過度評價禁止原持相悖，更有違憲法所揭櫫
    之比例原則。從而，對於時間緊接之多次施用毒品行為，在
    刑法修正前，法院實務均係以連續犯之裁判上一罪論處，而
    於刑法修正施行後，如延續以往之法律見解，將因連續犯之
    刪除，而應就各次施用毒品犯行予以分論併罰，此種法律見
    解，顯然對於施用毒品此種特殊犯罪類型不合宜，本院認為
    於95年7 月1 日刑法修正生效施行後，應將施用毒品之行為
    ，改以集合犯之包括一罪關係論處，就此論罪科刑之變更，
    應屬法律見解之變更，性質上非屬法律本身之變更，亦與連
    續犯規定之刪除無涉，自無刑法第2 條第1 項比較新舊法適
    用之問題。是以，被告先後於95年3 月15日至95年7 月29日
    施用第一級毒品海洛因之行為，足認其有反覆施用之情事，
    應逕以集合犯之包括一罪關係論處。
五、核被告甲○○所為，係犯毒品危害防制條例第10條第1 項之
    施用第一級毒品罪。被告為供施用而持有第一級毒品海洛因
    ，其於施用前後持有海洛因之低度行為，應為施用之高度行
    為所吸收，不另論罪。又被告於前開時間內先後多次施用第
    一級毒品海洛因之犯行，應視為法律構成要件行為之單數，
    論以集合犯之包括一罪，僅受一次之法律評價。臺灣高雄地
    方法院檢察署檢察官於95年5 月24日以95年度毒偵字第4199
    號就被告於95年4 月25日查獲施用毒品之犯行認有連續犯之
    裁判上一罪關係而予移送併辦、臺灣高雄地方法院檢察署檢
    察官於95年9 月4 日以95年度毒偵字第6294號就被告於95年
    7 月29日查獲施用毒品之犯行認有連續犯之實質一罪關係而
    予移送併辦（95年7 月1 日新法施行後，連續犯業經刪除，
    上開併案意旨容有誤會，附此敘明），經本院調查結果，認
    與本案起訴論罪科刑部分，確實均具有集合犯之包括一罪關
    係，應為起訴效力所及，本院自得併予審理。末查：被告前
    因毒品危害防制條例案件，經本院92年度訴字第2307號判決
    處有期徒刑1 年2 月確定，甫於94年4 月30日縮刑期滿執行
    完畢，此有臺灣高等法院被告前案紀錄表1 份在卷可稽，被
    告前受徒刑之執行完畢後，5 年以內故意再犯本件有期徒刑
    以上之罪，為累犯，應依刑法第47條第1 項之規定，加重其
    刑。爰審酌被告前因施用毒品之犯行，經歷觀察、勒戒及強
    制戒治，仍無法戒除施用毒品之惡習，於強制戒治執行完畢
    後5 年內，猶再度施用毒品，無視於毒品對於自身健康之嚴
    重傷害及國家對於杜絕毒品犯罪之禁令，又被告施用毒品海
    洛因之次數甚多，惟因施用毒品本身係屬自戕行為，對於社
    會所產生之潛在危害性尚屬輕微，且被告犯罪後業經坦承施
    用犯行，犯後態度尚可等一切情狀，量處如主文所示之刑，
    以示懲儆。
六、95年4 月25日扣案之第一級毒品海洛因1 包（淨重0.08公克
    ，另含沾有海洛因殘渣之包裝袋重0.30公克）；95年7 月29
    日扣案之海洛因1 包（檢驗後0.026 公克，檢驗前0.045 公
    克），均經鑑定確屬第一級毒品海洛因無訛，另95年7 月29
    日扣案注射針筒1 支，經鑑定確含有海洛因殘渣，已如前述
    ，而上開沾有海洛因殘渣之之包裝袋2 袋及注射針筒1 支，
    因已難與海洛因析離，自應視為海洛因之一部分，爰均依毒
    品危害防制條例第18條第1 項前段規定宣告沒收銷燬之。
據上論斷，應依刑事訴訟法第273 條之1 第1 項、第299 條第1
項前段、第310 條之2 、第454 條第2 項，毒品危害防制條例第
10條第1 項、第18條第1 項前段，刑法第11條、第47條第1 項，
判決如主文。
本案經檢察官乙○○到庭執行職務。
中    華    民    國    95    年    11    月    2     日
                  刑事第二庭  法  官  何佩陵
以上正本證明與原本無異。
如不服本判決，應於判決送達後10日內，向本院提出上訴狀。
中    華    民    國    95    年    11    月    2     日
                              書記官  張家瑜
附錄本案所犯法條：
毒品危害防制條例第10條
施用第一級毒品者，處 6 月以上 5 年以下有期徒刑。


司法院資訊處製作；財團法人民間司法改革基金會備份。
